【裁判字號】    89,上易,4265
【裁判日期】    890911
【裁判案由】    竊佔等
【裁判全文】
臺灣高等法院刑事判決                          八十九年度上易字第四二六五號
    上  訴  人  臺灣桃園地方法院檢察署檢察官
    上  訴  人  乙○○
    即  被  告
右上訴人因被告竊佔等案件，不服臺灣桃園地方法院八十九年度易字第一八三○號，
中華民國八十九年九月十一日第一審判決 (起訴案號：臺灣桃園地方法院檢察署八十
九年度偵字第九○四七號)提起上訴，本院判決如左：
    主  文
上訴駁回。
    事  實
一、乙○○係桃園縣龜山鄉○○村○○路七十八號億馨麵包店之負責人，為經營該店
    ，使該店的人、車之出入方便，遂準備一鐵牌以隨時得在其前揭店址門口道路旁
    豎立，避免他人將車輛長時間停放於店門口，而妨害其麵包店之人、車出入。民
    國八十九年四月二十五日上午九時三十分許，適有賴美秀駕駛一部自用小客車搭
    載其子女及友人甲○○前往至該處，欲送子女上學，乃由徐女將乙○○正在其上
    開店門前所豎立於道路旁之鐵牌移開，以使賴女得將車子停放在前揭麵包店門口
    附近之道路旁，為乙○○所發覺，乙○○即上前對徐女、賴女二人聲稱勿在其店
    門口停車云云，徐女不服，乃向乙○○回稱路又不是你家的，是公家的等語，乙
    ○○竟不甘示弱，公然以台語「幹妳娘」辱罵徐女，並以加害他人財產之事向徐
    女恐嚇稱：如果再把車停在這裡，車子壞了（意即要故意砸壞）自己負責等語，
    致生危害於他人所有車輛安全之語氣，使徐女心生畏懼。
二、案經甲○○訴請台灣桃園地方法院檢察署檢察官偵查起訴。
    理  由
一、訊據上訴人即被告乙○○不諱言有與告訴人甲○○因為停車問題而發生過爭執之
    事實，惟矢口否認有何公然侮辱、恐嚇犯行，辯稱：伊當時僅只是對徐女講話有
    比較大聲一點而已，但伊不記得當時有無辱罵徐女，縱言詞上有「三字經」不雅
    口語，僅是伊有口無心之不良習慣用語，並無侮辱之意；亦已不記得是否曾經有
    向徐女恐稱不要把車停放在伊店門口，否則車子壞了自己負責一語，伊是怕進出
    貨時，弄到他的車子，亦無恐嚇之意思云云。惟查，被告右揭如何侮辱、恐嚇事
    實，業據告訴人甲○○於偵、審中指訴歷歷，核與證人賴美秀於檢察官偵查中所
    結證陳述之情節內容亦相符合。被告於與徐女於路上爭吵，盛怒之際，口出「幹
    你娘」粗鄙言語，衡之客觀事理，令人感受被侮弄辱罵至為深刻，自不能以友人
    間戲言笑謔語詞相比，其有侮辱之意甚明，所辯係有口無心之口頭禪，自非可採
    ；至恐嚇之「加害」並不以須有加害之事，亦不必確有加害之意，僅以使受禍害
    之通知者，心生畏怖而有不安之感覺為已足，不以發生客觀之危害為必要。被告
    故意以車停在伊店門口，會發生車被破壞之可能，而須自行負責之禍害通知予以
    威脅，自足使人心生畏怖，亦甚明顯，難謂無恐嚇之意，且被告於原審就上開侮
    辱、恐嚇之事實，均以伊已經不復於記憶有無此等情事云云，自均不足予以採信
    。本件事證明確，被告右揭犯行足堪認定，應予依法論科。
二、核被告乙○○右揭所為，係犯刑法第三百零五條之恐嚇危害安全罪、及同法第三
    百零九條第一項之公然侮辱罪。而其上開所犯二罪，構成要件互殊，罪名不同，
    犯意有別，應予分論併罰。
三、原審本同上之見解，認被告上開犯罪事證明確，爰適用刑法第三百零五條、第三
    百零九條第一項、第五十一條第七款、第四十二條第二項，罰金罰鍰提高標準條
    例第一條前段、第二條之規定，並審酌被告之犯罪動機、品性、素行及犯後態度
    等一切情狀，就其所犯公然侮辱罪部分，處罰金壹仟伍佰元；恐嚇罪部分，處罰
    金貳仟捌佰元；並定其應執行罰金肆仟貳佰元，及各諭知如易服勞役，均以佰
    元折算壹日之折算標準。核其認事用法並無不合，量刑亦甚妥適，被告上訴仍執
    上詞否認犯公然侮辱及恐嚇危害安全罪，並以如認有罪，亦應予以免刑判決，而
    指摘原判決不當，均為無理由，應予駁回。
四、公訴意旨另略以：被告乙○○係桃園縣龜山鄉○○村○○路七十八號億馨麵包店
    之負責人，其為經營該店，使該店人車出入方便，竟意圖為自己不法之利益，於
    民國八十九年四月間，在前開店址門口道路旁豎立鐵牌，禁止他人停放車輛，而
    竊佔該道路用供停放自己所有之車輛。因認被告涉犯刑法第三百二十條第二項之
    竊佔罪嫌云云。
五、按犯罪事實應依證據認定之，無證據不得推定其犯罪事實，刑事訴訟法第一百五
    十四條定有明文，次按不能證明被告犯罪者，應諭知無罪之判決，刑事訴訟法第
    三百零一條第一項亦有明文規定。本件訊據被告乙○○固坦認確曾有在前開店址
    門口道路旁豎立鐵牌之情形，惟堅詞否認係有意圖為自己不法之利益，而竊佔該
    道路用供停放自己所有車輛之犯意，辯稱：因為伊麵包店門口有時候要下貨，為
    方便下貨用路，才豎立鐵牌，下貨完伊就將鐵牌拿開，並不是二十四小時都放著
    那鐵牌等語。經查，本件係因被告乙○○與告訴人甲○○因為停車問題而發生了
    爭執，被告不肯認錯及道歉，被害人甲○○始憤而提出告訴屬實，惟觀之(一)本件
    被害人甲○○當時於將被告在前開店址門口道路旁所正豎立之鐵牌拿開，乃是為
    了停放自己所有之車輛（小客車）一節，得以明瞭被告當時並無在其前開店址門
    口道路旁停放自己車輛（汽車）之事實存在。(二)被告因開設麵包店，店門口確仍
    有其他車輛其他自用小客車或機車停放，且因常有小貨車在店門口裝卸貨物等情
    ，復有相片附卷（見原審卷第三十頁至第三十一頁）可稽，自不能僅因被告在其
    前開店址門口道路旁豎立鐵牌又與被害人甲○○發生爭執之情形，即認定被告確
    有利用豎立該鐵牌之方法，長期佔用公共道路，而專供停放自己所有車輛（汽車
    ）之事實。被告辯稱是因為伊麵包店門口有時候要下貨，伊為方便下貨用路，所
    以才豎立鐵牌一語，尚非無據，此外，本件復無其他積極證據，足資證明被告確
    有竊佔之犯行，犯罪嫌疑核仍屬不足，揆諸首揭規定，此部分應為被告無罪判決
    之諭知。
六、原審就被告被訴竊佔罪嫌部分，以不能證明被告犯罪，而為被告無罪之諭知，核
    無不合，公訴人上訴以被告上開所為係犯竊佔罪，而指摘原判決不當，為無理由
    ，應予駁回。
據上論斷，應依刑事訴訟法第三百六十八條，判決如主文。
本案經檢察官劉永清到庭執行職務。
中      華      民      國    八十九    年     十二     月    二十七    日
                        臺灣高等法院刑事第二十六庭
                                    審判長法  官  呂  永  福
                                          法  官  劉  叡  輝
                                          法  官  魏  新  國
右正本證明與原本無異。
不得上訴。
                                          書記官  章  大  富
中      華      民      國    八十九    年     十二     月    二十七    日
附錄：本案論罪科刑法條全文
刑法第三百零五條
以加害生命、身體、自由、名譽、財產之事恐嚇他人，致生危害於安全者，處二年以
下有期徒刑、拘役或三百元以下罰金。
刑法第三百零九條
公然侮辱人者，處拘役或三百元以下罰金。


司法院資訊處製作；財團法人民間司法改革基金會備份。
